【裁判字號】    90,簡,2426
【裁判日期】    900606
【裁判案由】    勞動基準法
【裁判全文】
臺中高等行政法院判決                              九十年度簡字第二四二六號
    原      告  國泰人壽保險股份有限公司彰化縣分公司
    代  表  人  甲○○
    被      告  彰化縣政府
    代  表  人  乙○○
右當事人間因勞動基準法事件，原告不服行政院勞工委員會中華民國九十年三月七日
台八八勞訴字第０五六五七六號再訴願決定，提起行政訴訟。本院判決如左︰
    主  文
原告之訴駁回。
訴訟費用由原告負擔。
    事實及理由
甲、行政院勞工委員會中區勞動檢查所於民國八十八年四月三日派員前往該原告公司
    展業北斗通訊處實施檢查時，發現該公司僱用員工許淑珍於八十八年三月份，延
    長工時總時數達七十七小時又六分鐘，超過勞基法第三十二條之女工一個月工延
    長工時不得超過二十四小時規定，且延長工作時間未依前揭法條規定，報請被告
    機關核備。許員延長工時之工資依同法之規定，總計應給予新台幣二二、五三三
    元，惟原告均未發給，案經原台灣省政府中區勞工檢查所（以下簡稱中檢所），
    於實施勞動檢查時發現，移由被告機關以違反勞基法第三十二條第一項，及同法
    第二十四條第一款、第二款規定，依同法第七十九條第一款規定分別各予裁處二
    千銀元（共計四千銀元，折合新台幣一二、０００元）罰鍰。原告不服，提起訴
    願、再訴願均遭決定駁回。乃提起行政訴訟，請求撤銷原處分及一再訴願決定。
乙、按「勞工每日正常工作時間不得超過八小時，每週工作總時數不得超過四十八小
    時」、「因季節關係或因換班、準備或補充性工作，有在正常工作時間以外工作
    之必要者，雇主經工會或勞工同意，並報當地主管機關核備後，得將第三十條所
    定工作時間延長之。其延長工作時間，男工一日不得超過三小時，一個月工作總
    時數不得超過四十六小時；女工一日不得超過二小時，一個月工作總時數不得超
    過二十四小時。」、「經中央主管機關核定之特殊行業，（雇主經工會或勞工同
    意）前項工作時間每日得延長至四小時。但其工作總時數男工每月不得超過四十
    六小時；女工每月不得超過三十二小時。」、「經中央主管機關核定公告之下列
    工作者，得由勞雇雙方另行約定，工作時間、例假、休假、女性夜間工作時間，
    並報請當地主管機關核備，不受第三十條、第三十二條、第三十六條、第三十七
    條、第四十九條規定之限制。一、監督、管理人員或責任制專業人員。二、監視
    性、或間歇性之工作。三、其他性質特殊之工作。前項約定應以書面為之，並應
    參考本法所定之基準且不得損及勞工之健康及福祉。」「雇主延長勞工工作時間
    者，其延長工作時間之工資依下列標準加給：一、延長工作時間在二小時以內者
    ，按平日每小時工資額加給三分之一以上。二、再延長工作時間在二小時以內者
    ，按平日每小時工資額加給三分之二以上。三、依第三十二條第三項規定，延長
    工作時間者，按平日每小時工資額加倍發給之。」、「有左列行為之一者，處二
    千元以上二萬元以下罰鍰：一、違反……第二十四條……第三十條……規定者。
    」為勞動基準法第三十條第一項、第三十二條第一項、第二項、第二十四條、第
    八十四條之一及第七十九條所明定。
丙、本件原台灣省政府中區勞工檢查所於八十八年四月三日派員至原告公司展業北斗
    通訊處檢查，發現原告所僱勞工許淑珍於八十八年三月一個月延長工作時間總時
    數為七十七小時六分，超過勞基法規定之二十四小時，且延長工作時間未詳敘請
    理由報主管機關核備；再者，許淑珍於八十八年三月份延長工作時間在第二小時
    以內者計四六．二小時，工資未按平日每小時工資額加給三分之一以上，延長工
    作時間在三或四小時以內者計三０．九小時，工資未按平日每小時工資額加給三
    分之二以上，總計應給予延長工作時間之工資為二二、五三三元（一九九．二三
    元＊四六．二小時＊四\三＋一九九．二三元＊三０．九小時＊五\三等於二二、
    五三三元），惟原告未給予任何工資，有勞動檢查結果會談紀錄、許淑珍考勤表
    、津貼給付明細表及中檢所八十八年四月十四日八八中檢壹字第三四七五號違反
    勞動基準法罰鍰案件通知書附於原處分卷可稽，被告機關據以各裁處二千銀圓（
    共四千銀圓折合新台幣一二、０００元）罰鍰，於法並無不合，原告起訴意旨略
    謂：按勞動基準法第三十二條規定，延長工時（即加班）應以雇主要求為前提要
    件，始有加班之必要，否則勞工非公務必要而滯留辨公場所亦視為加班豈為立法
    之本旨。原告之資金來自社會大眾，且員工遍布全省，人數多達三萬餘人，更需
    建立一完整之加班申請制度以合理掌控。故原告除已於工作規則第三十條加以規
    定外，並配合訂有「加班須於事前填寫加班申請單並經主管核可、且於次一工作
    日輸入電腦，始完成加班手續」之規定，以為加班之依據。原告所屬展業北斗通
    訊處員工許淑珍已書立自白，其並未於台灣省政府勞二處中區勞工檢查所勞動檢
    查通知書所列時間有延長工時之情事，原告自無給付加班費之義務。退萬步言，
    許員縱有加班之實情，惟未依前揭規定填寫加班申請單述明加班必要，因比原告
    並無許員延長工作時間之紀錄可稽。按無延長工作時間，原告自無發給加班費之
    義務，從而亦無所謂違反「延長工作時間未給付加班費」規定可言。又勞工延長
    工作時間，依勞動基準法規定雖應發給加班費，惟尚非不得以補休之方式以代加
    班費之發給，故勞工延長工時者亦得選擇補休方式為之，其補休標準如已由勞雇
    雙方自行協商決定，於法即無不合，本件許員縱有加班之實情，其並非僅得請求
    加班費，原處分以原告未發給加班費為由處以罰鍰，即欠允當，未按人民違反法
    律上之義務晌應受行政罰之行為，法律無特別規定時，雖不以出於故意為必要，
    仍以過失為其責任條件，但行為人能舉證證明自己無過失時，即不應受罰，此參
    照司法院八十年三月八日大法官會議釋字第二七五號解釋反面解釋甚明。系爭本
    案原告縱應發給加班費，原告並無過失，即應不罰云云，惟查原告確有上開違章
    事實，已如上述，原告事後檢附許淑珍自白書乙紙，核與上開勞動檢查結果會談
    紀錄、許淑珍考勤表、津貼給付明細表等證據不符，顯為事後迴護原告之詞，尚
    難憑採。原處分予以科處罰鍰及一再訴願決定遞予維持並無違誤，原告起訴意旨
    ，非有理由，應予以駁回，並不經言詞辯論為之。
據上論結，本件原告之訴為無理由，依行政訴訟法第二百三十三條一項、第二百三十
六條、第一百九十五條第一項後段、第九十八條第三項前段，判決如主文。
中    華    民    國     九十        年      六      月       六        日
                    臺 中 高 等 行 政 法 院  第 四 庭
                                         法      官  黃  淑  玲
右正本證明與原本無異。
如不服本判決，應於判決送達後二十日內，以本訴訟事件所涉及之法律見解具有原則
性者，始得向本院提出上訴狀並表明上訴理由，經最高行政法院許可，否則不得上訴
；如於本判決宣示後送達前提起上訴者，應於判決送達後二十日內補提上訴理由書（
均應依對造人數提出繕本）。提起上訴應預繳送達用雙掛號郵票拾份（每份三十四元
）。
中    華    民    國     九十        年      六      月       六        日
                                         法院書記官  黃  靜  華


司法院資訊處製作；財團法人民間司法改革基金會備份。
